臺灣高等法院刑事判決　　 　　　　 　96年度上易字第2080號
上　訴　人　臺灣板橋地方法院檢察署檢察官
上　訴　人
即　被　告　乙○○（原名唐明聰）
選任辯護人　連耀霖律師
上列上訴人因被告詐欺案件，不服臺灣板橋地方法院95年度易字
第2267號，中華民國96年6月12日第一審判決（ 起訴案號：臺灣
板橋地方法院檢察署95年度偵緝字第1497號），提起上訴，本院
判決如下：
    主  文
原判決撤銷。
乙○○連續意圖為自己不法之所有，以詐術使人將本人之物交付
，累犯，處有期徒刑壹年捌月。
    事  實
一、乙○○於民國92年間，因業務侵占案件，經臺灣高等法院臺
    中分院判處有期徒刑6月，於93年2月27日執行完畢，猶不知
    悔悟。復基於概括之犯意，意圖為自己不法之所有，其並無
    意與女友結婚或購買房屋，亦未遭犯罪集團擄車勒贖，且未
    投資拍攝新戲，竟於93年5月間起至94年8月24日止，連續以
    下列方式，向當時之女友甲○○詐取錢財，其情節如下：
  (一)93年5月間，在臺北市○○路 ○段100號臺灣高鐵公司辦公室
    內，向甲○○佯稱其遭歹徒擄車勒贖新台幣（下同）30萬元
    云云，並出示其自行輸入之擄車勒贖手機簡訊以取信甲○○
    ，致使甲○○陷於錯誤，而交付10餘萬元予乙○○。
  (二)93年7月間，在臺北縣永和市○○路○段352巷92弄12號4樓與
    甲○○之同居住處，向甲○○詐稱：投資拍攝新戲需要資金
    300 萬元云云，致使甲○○陷於錯誤，提供自己申辦之信用
    卡、現金卡予乙○○預借現金，並以自己名義向金融機構申
    請信用貸款，貸得款項亦全數交付乙○○，約200餘萬元，
    加計銀行循環利息，共計損失390萬891元。
  (三)94年 1月間，乙○○又於上揭住處對甲○○詐稱：計畫要與
    甲○○結婚，需要20萬元買房子云云，致使甲○○信以為真
    ，因而交付乙○○現金20萬元。
  (四)嗣於94年 8月間，甲○○陸續接獲金融機構之繳款通知，乙
    ○○避不見面，向其任職之公司查詢，發現乙○○業已離職
    ，始知受騙。
二、案經甲○○訴由臺灣板橋地方法院檢察署檢察官偵查起訴。
    乙○○復於偵查中逃匿經通緝後，始為警拘獲歸案。
    理  由
一、證據能力方面：
（一）按被告以外之人於審判外之言詞或書面陳述，除法律有規
      定者外，不得作為證據，刑事訴訟法第159條第1項固有明
      定。惟被告以外之人於審判外之陳述，雖不符同法第 159
      條之1至之4規定，但經當事人於審判程序同意作為證據，
      法院審酌該言詞陳述或書面作成時之情況，認為適當者，
      亦得為證據，且當事人、辯護人於法院調查證據時，知有
      第159條第1項不得為證據之情形，而未於言詞辯論終結前
      聲明異議者，視為有前項之同意，刑事訴訟法第159條之5
      亦規定甚明。
（二）本案之借據、本票 5張、金融機構信用卡消費明細單、繳
      款通知單及催繳通知等證據，被告乙○○於原審法院96年
      1月25日準備程序中，已陳稱：「 對證據能力沒有意見，
      同意引為審判期日調查之證據」等語。於上訴本院中96年
      9 月17日準備程序中，其選任辯護人亦表示對證據能力不
      爭執。本院審酌上開證據並非違法取得，亦無證明力明顯
      過低之情形，均得作為認定被告犯罪之證據。
二、實體方面：
（一）訊之被告矢口否認有詐欺犯行，辯稱：起訴書所載向告訴
      人甲○○取得之金錢數額不符，係包含利息在內；且與告
      訴人二人同居時，雖有向告訴人取得金錢，但亦支付生活
      費，且當時確有結婚、購屋、拍戲等計劃，並非詐欺云云
      。
（二）然查：上揭犯罪事實，業據被告於偵查及原審法院審理時
      自白不諱（見95年度交查字第2207號偵查卷第54頁，原審
      卷第52頁）。核與告訴人甲○○於原審法院審理時以證人
      身份具結證述之情節相符。並有被告簽立之借據 1紙、本
      票影本 5張及中國信託商業銀行等金融機構信用卡消費明
      細表、繳款通知單暨催繳通知在卷可憑（見94年度交查字
      第2207號偵查卷第31頁至第45頁）。
（三）關於詐欺之金額，公訴人雖認被告於 93年5月間虛構遭擄
      車勒贖情節，向甲○○詐得30萬元，惟被告始終堅稱：金
      額沒有那麼多，只有取得10多萬元等情。告訴人甲○○復
      未能提出其確實交付30萬元予被告之相關證據，依罪疑唯
      輕原則，僅能認定被告此部分詐得之金錢為10餘萬元，此
      犯罪事實應由本院依職權予以認定。另本案為被告出面，
      用告訴人之信用卡、現金卡預借現金，多次接續為之，且
      因與告訴人為同居關係，陸續多次拿錢，致僅有大約之金
      額及有零頭數字。然該金額既經被告事後計算無訛，簽名
      書寫借據，並無違經驗法則。
（四）綜上所述，被告上訴本院所辯，無非為事後翻異及避重就
      輕之詞，不足採信，其事證已臻明確，犯行堪予認定，應
      予依法論科。
三、論罪之依據：
（一）被告行為後，刑法業於95年7月1日修正刪除第56條關於連
      續犯之規定，此刪除雖非犯罪構成要件之變更，但顯已影
      響行為人刑罰之法律效果，自屬法律有變更。又依修正前
      刑法第56條規定，多次詐欺取財犯行，係論以一罪；修正
      後刑法既刪除連續犯之規定，則多次詐欺之犯行，應數罪
      併罰，修正後之規定並未較有利於被告。再者，刑法第33
      條第 5款關於罰金數額之規定，亦於95年7月1日修正施行
      ；依修正前之規定，被告所犯刑法第339條第1項詐欺取財
      罪之罰金刑，係「 銀元1萬元即新臺幣3萬元以下，銀元1
      元即新臺幣3元以上」，嗣刑法施行法第1之1條增訂：「
      中華民國94年1月7日刑法修正施行後，刑法分則所定罰金
      之貨幣單位為新臺幣；94年1月7日刑法修正時，刑法分則
      編未修正之條文定有罰金者，自94年1月7日刑法修正施行
      後，就其所定數額提高為30倍，但72年6月26日至94年1月
      7日新增或修正之條文，就其所定數額提高為3倍」，此規
      定因屬前揭罰金罰鍰提高標準條例第 1條但書所稱之「法
      律已依一定比率規定罰金或罰鍰之數額或倍數」，自應優
      先適用；另修正後刑法第33條第 5款亦已將罰金刑調整為
      新臺幣 1千元以上，以百元計算，故依修正後之標準換算
      ，刑法第339條第 1項之罰金刑已變更為「新臺幣3萬元以
      下，新臺幣1千元以上 」，二者就罰金之最高數額固無不
      同，惟最低數額部分則以修正前之規定較有利於被告。故
      上開二部分均應依刑法第2條第1項前段之規定，適用修正
      前之各規定論處。
（二）核被告所為，係犯刑法第339條第1項之詐欺取財罪。被告
      多次詐欺犯行，時間緊接，方法相同，且所犯構成要件相
      同之罪名，顯係基於概括之犯意，反覆為之，為連續犯，
      應依修正前刑法第56條規定，論以一罪並加重其刑。被告
      92年間因業務侵占案件，經臺灣高等法院臺中分院判處有
      期徒刑6月，於93年2月27日執行完畢，有本院被告前案紀
      錄表在卷可考，其受有期徒刑之執行完畢，五年內故意再
      犯本件有期徒刑以上之罪，為累犯，應依法遞予加重其刑
      （無論依修正前刑法第47條抑或修正後刑法第47條第1項
      之規定，被告本案犯行均構成累犯，皆應加重其刑，顯然
      修正後之規定對於被告並無所謂「有利或不利」之情形，
      即不生新舊法比較適用之問題（最高法院著有95年度臺上
      字第5589號判決參照）。
四、不另為無罪之諭知部分：
（一）公訴意旨另以：被告乙○○於93年 6月間，向甲○○誆稱
      其因工作需要用車，惟其駕照遭吊銷，且無足夠資金購買
      新車云云，致甲○○陷於錯誤，同意提供自己名義供乙○
      ○購買車號８２３９－ＧＶ號自用小客車。乙○○於93年
      12月21日，以需投資款項為由，帶同甲○○前往寶來當鋪
      ，以該車輛抵押借款10萬元。乙○○再於94年 7月間，向
      甲○○佯稱因駕駛車輛發生車禍，欲另換新車云云，使甲
      ○○陷於錯誤，再度以自己名義供乙○○購買車號ＤＳ－
      ７２５２號（起訴書誤載為ＤＳ－７２７５號）自用小客
      車。乙○○復於94年 8月24日，以需投資款項為由，帶同
      甲○○前往寶來當鋪，以ＤＳ－７２５２號自用小客車抵
      押借款10萬元，因認被告乙○○此部分亦連續涉犯刑法第
      339條第1項之詐欺取財罪嫌。
（二）經查：證人甲○○於原審審理時證稱：「８２３９－ＧＶ
      號自用小客車是以我的名義去買。」、「被告說他工作需
      要，而且他之前有撞過人，駕照還在吊銷階段。」、「這
      臺車被告並沒有騙我去買。」、「因為他沒有錢，所以要
      拿車子去借款。93年間，我和被告一起前往寶來當鋪，以
      ８２３９－ＧＶ號自用小客車借了10萬元。」、「被告說
      他原先在開的８２３９－ＧＶ號自用小客車發生車禍，他
      說不想修車，要透過業者賣掉，而且他工作需要用車，想
      再買一輛車，請我用我的名義去貸款，我貸了28萬元給被
      告買了ＤＳ－７２５２號自用小客車，交給被告使用。後
      來車子被他拿去當鋪借錢，因為沒有錢還先前的卡債，被
      告找我一起去寶來當鋪，以該車當了十萬元，…這次就是
      以要還卡債的理由找我去當車，沒有其他理由。」及「我
      有看過８２３９－ＧＶ號自用小客車的擦痕，所以ＤＳ－
      ７２５２號自用小客車是我因為男女朋友的感情而買給他
      。」等語。並未指述被告就此部分有何施用詐術之情形。
      又查被告因違反道路交通管理處罰條例之規定，受吊銷駕
      照處分，93年 6月間仍屬駕照吊銷期間，有交通部公路總
      局臺中區監理所南投監理站96年 4月25日中監投字第０９
      ６０００５６３１號函附卷可憑。而當時被告尚在福隆公
      司擔任執行製作，經證人甲○○證述在卷，稱：「因為我
      看過他的工作，他那時已離開臺灣高鐵，在拍戲，在王偉
      忠的福隆公司拍戲」等語。被告以請甲○○以其名義購買
      ８２３９－ＧＶ號、ＤＳ－７２５２號自用小客車，徵得
      甲○○之同意而將車輛各典當借款，並非詐術之施用。復
      查無其他證據足認被告有此部分詐欺取財之犯行，惟公訴
      人認與前揭論罪科刑部分，有修正前刑法第56條連續犯之
      裁判上一罪關係，爰不另為無罪之諭知。
五、撤銷改判及量刑之依據：
    原審對被告為有罪科刑之判決，固非無見。惟查：被告利用
    女友對其之信任，以騙婚購屋、遭人勒贖、拍戲工作等理由
    ，一再詐騙被害人，事發之後，並於偵查中逃匿，經通緝始
    為警緝獲歸案，有臺灣板橋地方法檢察署通緝書及彰化縣警
    察局鹿港分局通緝案件移送書在卷可稽。被害人至今仍為遭
    詐騙交付金錢給被告，向銀行貸款，背負沈重債務，而被告
    分文不還，置之不理，其犯罪、動機、情節不可原諒，犯罪
    後又毫無悔改彌補之意，原審量處有期徒刑1年，如依中華
    民國96年罪犯減刑條例，又可減刑得為易科罰金，被告僅繳
    少許罰金而坐享鉅額詐欺收入，顯非事理之平，量刑尚有失
    出。檢察官上訴意旨，指摘原判決量刑過輕，為有理由。至
    被告上訴意旨，翻異否認詐欺，並爭執部分金額計算有誤，
    原審量刑過重，並無理由。惟原判決既有可議，自應由本院
    將之撤銷改判。爰審酌上開情況及被告與被害人之關係、犯
    罪動機、目的、犯罪情節、犯後態度等一切情狀，乃判處如
    主文第二項所示之刑，以示懲儆。
六、據上論斷，應依刑事訴訟法第369條第1項前段、第364條、
    第299條第1項前段，刑法第2條第1項前段、修正前行為時刑
    法第56條、刑法第339條第1項前段、第47條第1項，罰金罰
    鍰提高標準條例第1條前段，判決如主文。
本案經檢察官陳明光到庭執行職務。
中　　華　　民　　國　　96　　年　　12　　月　　31　　日
                  刑事第十七庭  審判長法  官  趙功恆
                                      法  官  高明哲
                                      法  官  孫惠琳
以上正本證明與原本無異。
不得上訴。
                                      書記官  張美華
中　　華　　民　　國　　96　　年　　12　　月　　31　　日
附錄本案論罪科刑法條全文：
刑法第339條第1項
意圖為自己或第三人不法之所有，以詐術使人將本人或第三人之
物交付者，處5年以下有期徒刑、拘役或科或併科1千元以下罰金
。
